【裁判字號】    94,訴,108
【裁判日期】    950526
【裁判案由】    偽造貨幣等
【裁判全文】
臺灣板橋地方法院刑事判決               94年度訴字第108號
公  訴  人  臺灣板橋地方法院檢察署檢察官
被      告  丙○○
                    （另案於臺灣臺北監獄臺北分監執行中）
            丁○○
                    （另案於臺灣臺北監獄臺北分監執行中）
共      同
指定辯護人  李克強律師
被      告  甲○○
                    （另案於臺灣臺北監獄臺北分監執行中）
指定辯護人  本院公設辯護人庚○○
上列被告等因偽造貨幣等案件，經檢察官提起公訴（93年度偵字
第15831 號），本院判決如下：
    主  文
丙○○意圖供行使之用，而交付偽造之通用紙幣，處有期徒刑
年肆月。
丁○○意圖供行使之用，而收集偽造之通用紙幣，累犯，處有期
徒刑年肆月，扣案之偽造壹仟元紙幣壹張及伍佰元紙幣伍張，
均沒收。
甲○○未經許可持有可發射子彈具有殺傷力之改造手槍，累犯，
處有期徒刑壹年陸月，併科罰金新臺幣拾萬元，罰金如易服勞役
，以新臺幣玖佰元即銀元佰元折算壹日，扣案改造手槍貳枝（
含彈匣貳個，槍枝管制編號0000000000號、0000000000號），均
沒收。
    事  實
一、
  (一)丙○○於93年間犯竊盜罪，經臺灣臺北地方法院以93年度易
    字第1737號判決判處有期徒刑1 年6 月確定；及因施用毒品
    案件，經臺灣臺北地方法院以94年度簡字第2758號判決判處
    有期徒刑5 月確定，現接續執行中（本案不構成累犯）。
  (二)丁○○曾因施用毒品案件，經本院以90年度易字第706 號判
    決判處有期徒刑7 月，經臺灣高等法院駁回上訴確定；及經
    本院以91年度易字第1228號判處有期徒刑8 月確定。丁○○
    又於91年間施用海洛因，經本院以92年度訴字第108 號判決
    判處有期徒刑8 月確定，後2 罪並經本院裁定定應執行刑為
    有期徒刑1 年2 月，與前開有期徒刑7 月接續執行，至92年
    11月19日假釋付保護管束，於92年12月30日假釋期滿未經撤
    銷而執行完畢。
  (三)甲○○曾於90年間施用毒品，經本院以90年度易字第2680號
    判決判處有期徒刑6 月確定，於92年1 月10日執行完畢。
二、丙○○明知姓名年籍不詳綽號「阿國」友人所持有之新臺幣
    （下同）千元鈔1 張及五百元鈔5 張均係偽造之通用紙幣，
    竟意圖供行使之用，於93年9 月間，在「阿國」位於臺北縣
    樹林市○○街住處，無償受贈上開偽造之通用紙幣而收集之
    。丙○○再於93年10月初之某日，在臺北縣新莊市附近，因
    有行使意圖之丁○○向其索討，丙○○基於供人行使之意圖
    ，無償贈送上開偽造紙幣予丁○○，丁○○則本於供行使之
    意圖而收集之。
三、甲○○則明知非經許可，不得持有具殺傷力之槍枝及子彈，
    竟自不詳時間起，無故持有具殺傷力之改造八釐米手槍2 支
    （槍枝管制編號0000000000號、0000000000號），而藏放於
    其所暫住之女友許惠萍（另經檢察官為不起訴處分）位於臺
    北縣新莊市○○路○段141 號11樓處臥房內。嗣於93年10月
    6 日20時許，經警在臺北縣新莊市○○路○段141 號11樓內
    ，查扣丁○○所持有之上開偽造鈔券6 張，及甲○○所有委
    請己○○（待到案後另行審結）鑽槍托孔之具殺傷力改造八
    釐米手槍2 支（槍枝管制編號0000000000號、0000000000號
    ，均含彈匣）、無殺傷力之改造八釐米手槍1 支（槍枝管制
    編號000000 0000 號）、彈頭12顆、及子彈彈殼43顆、無殺
    傷力之子彈6 顆等物。
四、案經臺北縣政府警察局海山分局移請臺灣板橋地方法院檢察
    署檢察官偵查起訴。
    理  由
一、證據能力方面：
  (一)本件檢察官起訴所引用之證據，於被告丙○○、丁○○部分
    ，有被告丙○○於偵查中之自白，證人乙○○、戊○○、許
    惠萍之證述，以及扣案之偽鈔6 張、中央印製廠函件等證據
    。其中被告丙○○之自白，其任意性並無爭執。另對於證人
    乙○○、戊○○、許惠萍於警、偵訊之陳述，亦無傳聞證據
    無證據能力之主張，依刑事訴訟法第159 條之5 規定，應認
    有證據能力。至於扣案之偽鈔6 張，係員警依法執行搜索時
    扣押之物，中央印製廠函件則係就上開扣押之偽造紙幣所為
    之鑑定，均有證據能力。
  (二)就被告甲○○部分，檢察官所引用之證據有被告甲○○於警
    、偵訊之部分自白，以及證人乙○○、戊○○、己○○、許
    惠萍之證述，及扣案槍枝及鑑定報告等。被告甲○○及辯護
    人對於上開警、偵訊之陳述並無證據能力之爭執，應認有證
    據能力。又檢察官雖聲請傳喚己○○與被告甲○○對質詰問
    ，但有共犯嫌疑之己○○則行使拒絕證言之權（見本院94年
    9 月9 日準備程序筆錄第7 頁），是本件就被告甲○○部分
    ，因己○○拒絕接受詰問，則不另傳喚己○○與被告甲○○
    進行對質及詰問。
二、訊據被告丁○○、丙○○、甲○○均矢口否認犯行，被告丙○○辯稱：我是販賣數位相機給綽號「阿國」之人時，他給
    我的錢夾雜5 張五百元偽鈔，我本來要丟棄，但丁○○說想
    要看一看，我就交給他要他看完後丟棄，沒想到他留下偽鈔
    ，至於扣案的偽造千元鈔我不知是如何而來云云。被告丁○○辯稱：我當天到戊○○家中，並沒有攜帶偽鈔，扣案的偽
    鈔不知是何人所有云云。被告甲○○辯稱：我當天只是到許
    惠萍房間睡覺，不知己○○何時拿槍進入該房間，而警方查
    到槍枝的包包是我所有，但是裡面的槍枝不是我的，應是己○○所有云云。經查：
  (一)本件係由警方以許惠萍涉有違反毒品危害防制條例之罪嫌，
    聲請本院核發搜索票後，於93年10月6 日20時許至臺北縣新
    莊市○○路○ 段141 號11樓（為戊○○、乙○○、己○○、
    許惠萍之住處）執行搜索，於客廳查獲戊○○（到案後另行
    審結）、丙○○、丁○○3 人以及偽鈔6 張；另於許惠萍房
    間內（即偵查卷第12頁現場圖標示房間1）， 扣得改造手槍
    、彈頭、彈殼以及海洛因、安非他命各1 包等物，以及於主
    臥室內扣得吸食器等物，有本院核發之搜索票影本、警製搜
    索扣押筆錄、扣押物品目錄表、現場圖、現場照片及扣案物
    品照片等為證。
  (二)被告丙○○、丁○○除於本院審判中執前揭情詞否認犯行，
    警詢及檢察官初次訊問時亦矢口否認犯行。惟證人乙○○於
    偵查中即已詳陳：扣案的偽鈔是從丁○○身上取出的，丁○○說是「阿國」給他等語（見偵查卷第125 頁背面）。而經
    檢察官於翌次偵訊時提示前開乙○○之偵訊筆錄，被告丁○○即改稱：不知道為何乙○○會說偽鈔是「阿國」給我的，
    但是在被抓交保時，丙○○曾親口告訴我扣案的偽鈔是「阿
    國」交給他等語（見偵查卷第193 頁）；當庭被告丙○○即
    承稱：扣案的6 張偽鈔是由阿國在被查獲前十幾天，在樹林
    市○○街住處送給我的，但因為很粗糙，所以我不敢使用，
    在被查獲前五天，我在新莊某處，於車上將6 張偽鈔送給丁○○等語（見同前偵查卷第195-196 頁）。顯見被告丙○○
    確實曾向丁○○說明上開偽鈔之來源，而被告丁○○亦曾向
    證人乙○○說明為何持有偽鈔，否則渠等豈會因證人乙○○
    之片面證述，即承認偽鈔確係由「阿國」處得來？
  (三)而本件除據證人乙○○於警、偵訊中指證外，證人戊○○於
    警詢時亦陳稱扣案之偽鈔係丁○○所有等語（見偵查卷第16
    頁）。而因證人乙○○之證述與被告等所述並不相符，經檢
    察官再訊問乙○○時，證人乙○○補充陳稱：扣案之偽鈔是
    從丁○○身上取出，丙○○說是阿國給他的，丁○○又跟我
    說偽鈔是丙○○給他等語（見偵查卷第225 頁），由證人乙○○補充證述，佐以被告丙○○於偵查中自承之情節，可證
    被告丙○○所述伊自「阿國」處無償取得扣案偽鈔，後又贈
    與被告丁○○持有等情，並非虛捏。否則被告丙○○既已自
    承由「阿國」處收受偽鈔，關於本案已難脫犯嫌，茍非實情
    ，何須矯詞陳稱將偽鈔交予被告丁○○之事實而陷其入罪？
    至於被告丙○○雖於事後又翻稱偽鈔是販賣數位相機時「阿
    國」時，「阿國」夾雜在所給付之金錢內云云，但被告丙○○收受偽鈔後既未聯絡「阿國」追討，竟甘心私下撕毀了事
    ，已有違常情。且若被告丙○○擔心為警查獲而欲撕毀偽鈔
    ，何需又請被告丁○○代為撕毀？顯見被告丙○○所辯與常
    理不符，不足採信。
  (四)另關於被告丙○○是否曾將偽鈔交給被告丁○○乙節，被告
    丁○○雖矢口否認之，但於本院審判程序中，被告丁○○又
    改稱：丙○○有交付5 張偽鈔，但我看一下，戊○○就拿去
    云云（見本院95年5 月12日審判筆錄第11頁），足見被告丁○○所辯對於偽鈔之事完全不知情云云，亦有不實。而本院
    依檢察官聲請借提證人乙○○到庭詰問時，證人乙○○證稱
    ：偽鈔是從丁○○身上搜出，丁○○、丙○○均未向我陳述
    偽鈔是由何而來，不知為何會在偵查中證述偽鈔是阿國給丙○○，丙○○再給丁○○云云（見本院95年5 月12日審判筆
    錄）。惟同日到庭之證人即員警陳勇先證稱：我們查獲當天
    一進去就看到偽鈔在桌上，並沒有人看到何人將偽鈔拿出來
    ，我也忘記在客廳的人何人離偽鈔最近，但在客廳的戊○○
    、丙○○、丁○○都互相推卸責任；而當時乙○○在廚房煮
    飯，門關起來等語（見同日審判筆錄）。顯見證人乙○○所
    在位置，應無法看見查獲時扣案偽鈔之所在，其所述警察是
    由被告丁○○之口袋取出偽鈔等語，應非本於其親身經歷所
    為之陳述，不足採信。惟證人乙○○轉述被告丙○○、丁○○自承偽鈔來源乙節，則與被告丙○○於偵查中所述相符，
    再徵諸被告丁○○對於扣案偽鈔是否知情、有無自丙○○處
    拿取觀看過等情事，所述均反覆不一，顯見被告丁○○確係
    自丙○○處收受扣案之偽鈔。
  (五)而扣案之偽鈔，係以彩色噴墨方式仿印，以螢光墨仿紙張螢
    光纖維及鈔券號碼，水印以灰色墨在紙張背面仿製，安全線
    先燙印整條箔膜再以灰色墨覆蓋鈔票正面五段裸露部分，左
    下角面額數字以亮光物質仿折光變色油墨，有中央印製廠93
    年10月22日中印發字第0930005049號函在卷可稽（見偵查卷
    第205 頁），顯見扣案之偽鈔仿印手續複雜，具備安全線、
    水印、防偽變色油墨等設計，若非細查，不易發覺為偽造。
    且被告被告丙○○、丁○○均無償收受扣案之偽鈔，應知扣
    案之鈔券為偽造，猶甘冒刑責予以收受，若非基於供行使之
    意圖，所為何來？足見被告丙○○基於供行使之意圖收受偽
    鈔後，又基於供丁○○使用之意圖交付之，被告丁○○則基
    於行使之意圖收集持有，渠2 人之犯行均堪認定。
  (六)至於被告甲○○持有具殺傷力之槍枝犯行，則據同案被告己○○、戊○○、證人乙○○等證述明確。而己○○於偵查中
    及本院準備程序中，均詳承被告甲○○委託伊在槍托上鑽孔
    之事實（見偵查卷第127 頁背面、第194 頁、本院94年3 月
    11 日 準備程序筆錄）。被告甲○○雖矢口否認有委託己○○在槍托鑽孔之事實，惟證人乙○○於本院審判中業已詳陳
    ：甲○○在被查獲之前就有住我女兒許惠萍的房間，我曾經
    在我女兒房間內，看到一些槍、彈放在小桌子下面，也有看
    到一些沒有組合好的槍；被查獲之前，甲○○在我女兒房間
    內睡覺，己○○從該房間走出來，我問他做什麼，己○○就
    說甲○○叫他做，然後用手比鑽東西的手勢，所以我猜想是
    甲○○叫己○○鑽槍管等語（見本院95年5 月12日審判筆錄
    ）。而證人乙○○為己○○之母，茍非其己○○真有受被告
    甲○○之託代為鑽槍，乙○○豈會矯詞虛捏而陷己○○於持
    有槍枝甚至製造槍枝之罪嫌？
  (七)且被告甲○○為警查獲時係在房間內睡覺，警察進入該房間
    後查獲3 支槍，鑑定報告中所指的第一把槍，就是從被告甲○○所有之皮包中取出，第三、第四就是在房間裡面查獲的
    ，其中第三的銀白色槍枝，即己○○正在組裝的槍枝，此據
    證人陳勇先證述在卷（見本院95年5 月12日審判筆錄）。且
    證人陳勇先更證稱：在進入該房間前有聽到鑽孔的聲音，進
    入房間時，己○○拿著槍正在組裝等語（見同前審判筆錄第
    29頁）。則衡以常情，若己○○趁被告甲○○睡覺時進入栽
    槍嫁禍，為何竟在房內使用電動鑽孔機，而不懼驚醒被告甲○○？且該處亦為己○○之住處，己○○若有心栽槍，為何
    不在自己房內改組槍枝後，再放入被告甲○○睡覺之房內，
    豈會堂而皇之在被告甲○○身旁組裝槍枝，而不畏甲○○發
    覺起疑？足見己○○所述被告甲○○委託伊在槍托上鑽孔而
    持有槍枝等語，應非虛言。
  (八)而扣案槍枝、彈頭、彈殼，均經送請內政部刑事警察局鑑定
    ，扣案之八釐米手槍2 支（槍枝管制編號0000000000號、00
    00000000號）均係仿WALTHER 廠PPK/S 型半自動手槍換裝金
    屬槍管而成，機械性能良好，可擊發適用子彈，具有殺傷力
    ；另槍枝1 把（槍枝管制編號0000000000號）則因槍管內有
    阻鐵，不認有殺傷力；至於扣案子彈均無法擊發，扣案彈頭
    、彈殼則分別為土造金屬彈頭、彈殼，有該局93年12月2日
    刑鑑字第0930206498號鑑定書在卷可稽（見偵查卷第245-
    249 頁）。足認被告甲○○持有具殺傷力之改造槍枝2 把之
    犯行明確，應依法論處。
三、論罪依據：
  (一)核被告丙○○所為，係犯刑法第196 條第1 項之意圖供行使
    之用而交付偽造通用紙幣於人之罪，被告丁○○則犯同項之
    意圖供行使之用而收集偽造通用紙幣罪。被告丙○○收集偽
    鈔之行為，為事後交付丁○○之高度階段所吸收，不另論罪
    。又起訴意旨僅指稱被告丙○○所犯為意圖供行使之用而收
    集偽造通用紙幣罪，漏未論及伊交付偽鈔予被告丁○○之高
    度行為，容有未洽，惟上開2 部分行為既屬同一行為之階段
    關係，為起訴效力所及，本院自應擴張予以論究。被告丁○○曾因施用毒品案件，經本院以90年度易字第706 號判決判
    處有期徒刑7 月，經臺灣高等法院駁回上訴確定；及經本院
    以91年度易字第1228號判處有期徒刑8 月確定。被告丁○○
    又於91年間施用海洛因，經本院以92年度訴字第108 號判決
    判處有期徒刑8 月確定，後2 罪並經本院裁定定應執行刑為
    有期徒刑1 年2 月，與前開有期徒刑7 月接續執行，至92年
    11 月19 日假釋付保護管束，於92年12月30日假釋期滿未經
    撤銷而執行完畢，有臺灣高等法院被告前案紀錄表在卷可稽
    ，其於有期徒刑執行完畢後之5 年以內，再犯本件有期徒刑
    以上之罪，為累犯，應依法加重其刑。
  (二)至於被告甲○○部分，因其行為後，槍砲彈藥刀械管制條例
    （下稱本條例）業於94年1 月26日經總統令修正公布，於同
    月28日生效，依新修正之槍砲彈藥刀械管制條例，係將原第
    11條刪除改列於本條例第8 條，就被告甲○○所犯持有改造
    手槍之行為，依修正前之本條例第11條第4 項規定，其法定
    刑為「一年以上七年以下有期徒刑，併科新臺幣七百萬元以
    下罰金」，修正後依本條例第8 條第4 項規定，則法定刑應
    為「三年以上十年以下有期徒刑，併科新臺幣七百萬元以下
    罰金」，被告甲○○行為後適用之刑罰法律既已變更，且以
    被告行為時之法律有利於被告，是就被告甲○○所犯持有改
    造手槍部分犯行，應依刑法第2 條第1 項但書規定，適用修
    正前之本條例第11條第4 項處罰之。另被告甲○○持有之子
    彈並無殺傷力，並不構成犯罪；至於被告甲○○持有之彈頭
    、彈殼部分，因本條例關於槍砲主要組成零件之公告，並未
    及於子彈之彈頭、彈殼等部分，此部分亦無構成犯罪可言。
    公訴意旨認被告甲○○另涉有持有子彈主要組成零件罪等語
    ，固有未洽，惟公訴意旨認被告甲○○此部分犯行與其持有
    具殺傷力改造槍枝之犯行間，有想像競合之裁判上一罪關係
    ，為前開判決效力所及，是不另為無罪之諭知。又被告甲○○曾於90年間施用毒品，經本院以90年度易字第2680號判決
    判處有期徒刑6 月確定，於92年1 月10日執行完畢，亦有臺
    灣高等法院被告前案紀錄表在卷可稽，其於有期徒刑執行完
    畢後之5 年以內，再犯本件有期徒刑以上之罪，為累犯，應
    依法加重其刑。
四、本院審酌被告丙○○、丁○○、甲○○之前科、素行，犯罪
    後態度以及各別之犯罪動機、手段、所生危害等一切情狀，
    各量處如主文所示之刑，並就被告甲○○所科罰金刑部分諭
    知易服勞役之折算標準。扣案之偽造五百元鈔5 紙、千元鈔
    1 紙，為偽造之通用紙幣，且已交付予被告丁○○收受，不
    問屬丁○○與否，應對其宣告沒收。扣案之改造八釐米手槍
    2 支（含彈匣2 個，槍枝管制編號0000000000號、00000000
    00號），則為違禁物，亦應予宣告沒收。
據上論斷，應依刑事訴訟法第299 條第1 項前段，修正前槍砲彈
藥刀械管制條例第11條第4 項，刑法第11條前段、第2 條第1 項
但書、第196 條第1 項、第47條、第200 條、第42條第2 項、第
38條第1 項第1 款，罰金罰鍰提高標準條例第2 條，現行法規所
定貨幣單位折算新臺幣條例第2 條，判決如主文。
本案經檢察官陳孟黎到庭執行職務。
中    華    民    國    95    年    5     月    26    日
                  刑事第十一庭  審判長法  官    徐蘭萍
                                      法  官    林淑婷
                                      法  官    林漢強
以上正本證明與原本無異
如不服本判決應於送達後10日內向本院提出上訴狀
                                      書記官    曾千庭
中    華    民    國    95    年    5     月    26    日
附錄本案論罪科刑所用法條全文
修正前槍砲彈藥刀械管制條例第11條
未經許可，製造、販賣或運輸第四條第一項第一款所稱其他可發
射金屬或子彈具有殺傷力之各式槍砲者，處五年以上有期徒刑，
併科新臺幣一千萬元以下罰金。
未經許可，轉讓、出租或出借前項所列槍砲者，處三年以上十年
以下有期徒刑，併科新臺幣七百萬元以下罰金。
意圖供自己或他人犯罪之用，而犯前二項之罪者，處無期徒刑或
七年以上有期徒刑，併科新臺幣一千萬元以下罰金。
未經許可，持有、寄藏或意圖販賣而陳列第一項所列槍砲者，處
一年以上七年以下有期徒刑，併科新臺幣七百萬元以下罰金。
第一項至第三項之未遂犯罰之。
刑法第196條
行使偽造、變造之通用貨幣、紙幣、銀行券，或意圖供行使之用
而收集或交付於人者，處三年以上十年以下有期徒刑，得併科五
千元以下罰金。
收受後方知為偽造、變造之通用貨幣、紙幣、銀行券而仍行使，
或意圖供行使之用而交付於人者，處五百元以下罰金。
第一項之未遂犯罰之。


司法院資訊處製作；財團法人民間司法改革基金會備份。
